臺灣高等法院刑事判決　　　　　　　　95年度上訴字第1225號
上　訴　人　臺灣臺北地方法院檢察署檢察官
被　　　告　甲○○
上列上訴人因被告違反毒品危害防制條例案件，不服臺灣臺北地
方法院94年度訴字第1000號，中華民國95年2月27日第一審判決
（起訴案號：臺灣臺北地方法院檢察署94年度毒偵字第1534號，
併辦案號：臺灣士林地方法院檢察署95年度毒偵字第402號、臺
灣臺北地方法院檢察署95年度速偵字第293號），提起上訴，本
院判決如下：
    主  文
原判決撤銷。
甲○○施用第一級毒品，累犯，處有期徒刑拾月。扣案安非他命
拾壹包（總淨重捌點壹陸壹公克）沒收銷燬之。扣案塑膠袋拾壹
個、安非他命吸食器壹組，均沒收之。
    事  實
一、甲○○曾因施用第二級毒品安非他命案件，經臺灣臺北地方
    法院判處有期徒刑6月確定，於93年7月23日易科罰金執行完
    畢，猶不知悔改，於93年1月9日強制戒治完畢釋放後之5年
    內，基於施用第一級毒品、第二級毒品之犯意，於94年2月
    23日下午4時35分警方採尿前96小時內某時，在不詳地點，
    同時施用第一級毒品海洛因及第二級毒品安非他命，為警於
    同日下午2時55分在臺北市萬華區○○○路、西昌路口查獲
    ，並扣得第二級毒品安非他命1包（毛重0.881公克、淨重
    0.601公克）。復基於承上施用第二級毒品安非他命之概括
    犯意，自94年12月底起至95年1月16日或17日止在臺北市大
    同區○○○路316號9樓之10住處，連續施用第二級毒品安非
    他命，為警持法院核發之搜索票於95年1月19日下午3時20分
    ，在上開住處查獲，並扣得第二級毒品安非他命吸食器1組
    。再復基於施用第二級毒品安非他命之概括犯意，於95年6
    月2日經警採尿往前回溯96小時內某日時，在臺北市內湖區
    某工地內，以吸食器燒烤方式施用第二級毒品安非他命，嗣
    於95年6月2日下午15時30分許，在臺北市○○區○○路200
    號前為警查獲，並扣得第二級毒品安非他命10包（毛重9.86
    公克、淨重7.56公克）。
二、案經臺北市政府警察局萬華分局報請臺灣臺北地方法院檢察
    署檢察官偵查起訴暨臺灣士林地方法院檢察署檢察官、臺灣
    臺北地方法院檢察署檢察官移送併辦。
    理  由
一、訊據被告甲○○對其在前揭時、地連續施用第二級毒品安非
    他命之事實承認不諱，惟否認有施用第一級毒品之犯行。經
    查：
    (一)被告甲○○於本院審理時對其於94年2月23日下午4時35分
      警方採尿前96小時內某時，在不詳地點，施用第二級毒品
      安非他命之犯行、以及臺灣士林地方法院檢察署95年度毒
      偵字第402號、臺灣臺北地方法院檢察署95年度速偵字第
      293 號併辦部分均認罪，並供稱：「（你前後施用安非他
      命吸食多久？中間有無間斷過？）有間斷過，大概一個空
      檔沒有使用。」「（空檔多久？）有時一、兩個月不一定
      。」「（那為何再施用？到今年六月還被查到？）那次是
      剛好是買來要吸而已，還沒吸就被抓到。」「（你的間斷
      是何意思？）就是沒有使用，因為買不起。我間間斷斷都
      有在吸，只是沒有被警察查到而已。」「（通常多久吸食
      一次？）通常兩、三天吸食一次。」云云（見本院卷95年
      7月4日審判筆錄）。被告甲○○供承其自94年2月23日下
      午4時35分警方（經警第一次查獲）採尿前96小時內某時
      至95 年6月2日下午15時30分為警方（經警第三次查獲）
      採尿往前回溯96小時內某日時止，有連續施用安非他命之
      犯行，通常兩、三天施用一次，有時因為買不起會間斷一
      、兩個月，但一直都有施用第二級毒品安非他命之行為。
    (二)1.被告甲○○於94年2月23日下午4時35分警方採尿前96小
        時內某時，在不詳地點，同時施用第一級毒品海洛因及
        第二級毒品安非他命，為警於同日下午2時55分在臺北
        市萬華區○○○路、西昌路口查獲時所採集之尿液經送
        臺灣尖端先進生技醫藥股份有限公司，以酵素免疫分析
        法檢驗結果為：安非他命類及鴉片類呈陽性反應；以氣
        相層析質譜儀分析法檢驗結果為：以安非他命呈陽性反
        應 (濃度2810NG/ml)、甲基安非他命呈陽性反應
        (12240ng/ml)、嗎啡呈陽性反應 (864ng/ml)、可待因
        呈陰性反應 (122ng/ml)。檢驗結果，均確有施用第一
        級毒品海洛因及第二級毒品安非他命之反應，此有臺灣
        尖端先進生技醫藥股份有限公司94年3月3日管藥認可字
        第0002號濫用藥物檢驗報告附卷可稽（見94年毒偵字第
        1534號卷第4頁）。被告甲○○所辯並未施用第一級毒
        品云云，並不足採。此外，扣案安非他命1包（台北市
        警察局扣押物品目錄記載毛重0.9公克、淨重0.62公克
        ，惟鑑驗結果為：毛重0.881公克）經送行政院衛生署
        管制藥品管理局檢驗，採氣相層析質譜儀分析法等檢驗
        方法，檢驗結果為：檢體外觀為白色或無色透明結晶或
        結晶性粉末，實稱毛重0.881公克（含塑膠袋，檢驗成
        績書並未記載淨重，惟依扣押物品目錄記載毛重0.9公
        克，淨重0.62公克，則包裝重為0.28公克。依此，則毛
        重為0.881公克時，淨重應為0.601公克。通常扣案之安
        非他命蒸發水氣後，會失重。）檢出甲基安非他命（
        Methamphetamine）成分，此有行政院衛生署管制藥品
        管理局94年5月23日管檢字第0940004177號檢驗成績書
        在卷可稽（見本院卷第58頁）。
      2.被告甲○○於94年12月底起至95年1月16日或17日止在
        臺北市大同區○○○路316號9樓之10住處，連續施用第
        二級毒品安非他命，為警持法院核發之搜索票於95年1
        月19日下午3時20分查獲時，所採集之尿液經送檢驗後
        ，確呈安非他命類陽性反應，此有臺灣檢驗科技股份有
        限公司95年2月15日，報告編號：CH/2006/11934號之濫
        用藥物尿液檢驗報告書一紙在卷可稽，及台北市政府警
        察局偵辦毒品案件尿液檢驗委驗單附卷可佐（見本院卷
        第12頁正面、背面）。此外，並扣得第二級毒品安非他
        命吸食器1組。
      3.被告甲○○於95年6月2日經警採尿往前回溯96小時內某
        日時，在臺北市內湖區某工地內，以吸食器燒烤方式施
        用第二級毒品安非他命，嗣於95年6月2日下午15時30分
        許，在臺北市○○區○○路200號前為警查獲時，所採
        集之尿液經送檢驗後，確呈安非他命類陽性反應，此有
        臺灣檢驗科技股份有限公司95年6月15日，報告編號：
        CH/2006/60156號之濫用藥物尿液檢驗報告書一紙在卷可
        稽，及台北市政府警察局偵辦毒品案件尿液檢驗委驗單附
        卷可佐（見本院卷第43-44頁）。此外，扣案安非他命
        10包（臺北市警察局扣押物品清單記載為總毛重9.56公
        克、總淨重7.56公克，鑑驗結果為：總毛重：9.86公克
        、總淨重7.56公克），經臺北市政府警察局萬華分局依
        聯勤204廠製造之煙毒品檢驗A包試驗初步檢驗結果：鑑
        驗物品編號一（毛重1.14公克、淨重0.94公克）、編號
        二（毛重1.12公克、淨重0.92公克）、編號三（毛重
        1.16公克、淨重0.96公克）、編號四（毛重1.12公克、
        淨重0.92公克）、編號五（毛重0.92公克、淨重0.72公
        克）、編號六（毛重1.10公克、淨重0.90公克）、編號
        七（毛重1.14公克、淨重0.94公克）、編號八（毛重
        0.82 公克、淨重0.32公克）、編號九（毛重0.38公克
        、淨重0.18公克）、編號十（毛重0.96公克、淨重0.76
        公克），合計總毛重9.86公克、總淨重7.56公克，均呈
        安非他命反應，此有臺北市政府警察局萬華分局查獲涉
        嫌毒品危害防制條例毒品初步鑑驗報告單附卷可稽（見
        95年度速偵字第293號卷第49頁）。
      4.綜上，足徵被告甲○○確有施用第一級毒品海洛因及連
        續施用第二級毒品安非他命之行為，被告甲○○犯行，
        堪以認定，應依法論科。
二、按「行為後法律有變更者，適用行為時之法律。但行為後之
    法律有利於行為人者，適用最有利於行為人之法律。」，刑
    法第2條第1項訂有明文。被告甲○○行為後，刑法第56條連
    續犯之規定，業於94年2月2日修正公布刪除，並於95年7月1
    日施行，此刪除雖非犯罪構成要件之變更，但顯已影響行為
    人刑罰之法律效果，自屬法律有變更。本件被告連續犯施用
    第二級毒品罪部分（詳如後述），依修正前即行為時之規定
    ，應依第56條連續犯之規定論以一罪；依修正後之刑法既已
    刪除連續犯之規定，則所犯上述各罪應依數罪併罰之規定分
    論併罰。依新法第2條第1項規定，比較新、舊法結果，仍應
    適用行為時法律即舊法論以連續犯較有利於被告（最高法院
    95年第8次刑事庭會議決議參照）。
三、核被告甲○○自94年2月23日下午4時35分警方（經警第一次
    查獲）採尿前96小時內某時至95年6月2日下午15時30分為警
    查獲（經警第三次查獲）止，連續施用第二級毒品安非他命
    之犯行（除94年2月23日下午4時35分警方採尿前96小時內某
    時所犯施用毒品該次以外各項犯行，雖未據提起公訴，惟檢
    察官認與起訴部分有連續犯裁判上一罪關係，本院得併予審
    理，附此敘明）係犯毒品危害防制條例第10條第2項之施用
    第二級毒品罪，而其連續施用第二級毒品之犯行，時間緊接
    ，手法相同，顯係基於概括之犯意為之，為連續犯，應論以
    一罪。另被告於94年2月23日下午4時35分警方採尿前96小時
    內某時，在不詳地點，同時施用第一級毒品海洛因及第二級
    毒品安非他命之行為，同時違反毒品危害防制條例第10條第
    1項、第2項之罪。公訴人雖認為被告所犯係二罪，然查：被
    告承認有施用第二級毒品安非他命之犯行，卻否認有施用第
    一級毒品海洛因之犯行，無從由被告之供述查明被告甲○○
    究係同時施用第一級毒品海洛因、第二級毒品安非他命，抑
    或分別施用第一級毒品海洛因、第二級毒品安非他命。依目
    前毒品犯罪之施用情形，有同時施用施用第一級毒品、第二
    級毒品者，亦有分別施用第一級毒品、第二級毒品之情形，
    然本件未有積極證據證明被告係分別施用第一級毒品、第二
    級毒品，依「罪疑唯輕」之法理，以認為被告以一行為同時
    施用二種毒品，而觸犯二罪名較有利於被告，應依刑法第55
    條前段想像競合犯之規定，從一重論以施用第一級毒品罪。
    另被告曾因施用第二級毒品安非他命案件，經臺灣臺北地方
    法院判處有期徒刑6月確定，於93年7月23日易科罰金執行完
    畢，此有本院被告前案紀錄表在卷可證，其5年內再犯本件
    有期徒刑之罪，應依累犯之規定，加重其刑。刑法第47條於
    94年2月2日修正公布，修正前刑法第47條規定：「受有期徒
    刑之執行完畢，或受無期徒刑或有期徒刑一部之執行而赦免
    後，五年以內再犯有期徒刑以上之罪者，為累犯，加重本刑
    至二分之一。」，修正後刑法第47條第1項規定：「受徒刑
    之執行完畢，或一部之執行而赦免後，五年以內故意再犯有
    期徒刑以上之罪者，為累犯，加重本刑至二分之一。」，本
    件被告於徒刑執行完畢5年內故意犯本件有期徒刑以上之罪
    ，不論依修正前之刑法第47條，或修正後之刑法第47條第1
    項之規定，均構成累犯，對本件被告而言並無有利或不利之
    情形，本不生新舊法比較之問題，應逕依修正後刑法第47條
    第1項，論以累犯，並加重其刑，附此敘明。
四、原審以被告所犯事證明確，予以論罪科刑，固非無見。惟查
    ：(一)被告甲○○於94年2月23日下午4時35分警方採尿前96小
    時內某時，在不詳地點，同時施用第一級毒品海洛因及第二
    級毒品安非他命，為警於同日下午2時55分在臺北市萬華區
    ○○○路、西昌路口查獲，並扣得第二級毒品安非他命1包
    （毛重0.881公克、淨重0.601公克），原審不察，於事實、
    理由欄均誤載為「淨重0.26公克」，尚有未洽；(二)被告有併
    案之連續施用第二級毒品安非他命犯行，原判決未及審酌，
    亦有未合。公訴人上訴意旨以被告確有施用第一、二級毒品
    之行為，然海洛因與安非他命毒品迥異，不能僅憑同時呈現
    異級毒品陽性反應之尿檢結果，憑空推論曾以一行為同時施
    用兩級毒品，指摘原審判決不當云云。然查：本件未有積極
    證據證明被告係分別施用第一級毒品、第二級毒品，應依「
    罪疑唯輕」之法理，自應認為被告以一行為同時施用二種毒
    品，已如前述，公訴人此部分上訴意旨，並無理由。公訴人
    上訴意旨另以：被告有連續施用第二級毒品安非他命之併辦
    部分，原判決未及審酌等語，此部分之上訴意旨，核有理由
    ，且原審判決尚有上揭其他可議之處，自應由本院將原判決
    予以撤銷改判。爰審酌被告有妨害風化、違反毒品危害防制
    條例等前科，素行不佳；犯後否認部分犯罪；及被告犯罪之
    動機、目的、手段及所生危害等一切情狀，量處如主文所示
    之刑。末查，扣案之安非他命11包、總淨重8.161公克（含
    為警於94年2月23日下午2時55分在臺北市萬華區○○○路、
    西昌路口查獲扣得安非他命1包（淨重0.601公克）、以及為
    警於95年6月2日下午在臺北市○○區○○路200號前為警查
    獲，並扣得第二級毒品安非他命10包（淨重7.56公克）應依
    毒品危害防制條例第18條第1項前段沒收銷燬之；而盛裝該
    安非他命之塑膠袋11個以及第二級毒品安非他命吸食器1組
    ，為被告所有，係供其施用毒品犯罪所用之物，應依刑法第
    38 條第1項第2款沒收之。
五、被告甲○○經合法傳喚，無正當理由不到庭，爰不待其陳述
    ，逕行判決。
據上論斷，應依刑事訴訟法第369條第1項前段、第364條、第299
條第1項前段、第371條，毒品危害防制條例第10條第1項、第2項
、第18條第1項前段，行為時即修正前刑法第56條，刑法第2條第
1項、第11條前段、第55條、第47條第1項、第38條第1項第2款，
判決如主文。
本案經檢察官羅榮乾到庭執行職務。
中　　華　　民　　國　　96　　年　　2 　　月　　2 　　日
　　　　　　　　  刑事第十四庭審判長法　官  陳志洋
　　　　　　　　　　　　　　　　　  法　官  林秀鳳
　　　　　　　　　　　　　　　　　  法　官  沈宜生
以上正本證明與原本無異。
如不服本判決，應於收受送達後十日內向本院提出上訴書狀，其
未敘述上訴之理由者並得於提起上訴後十日內向本院補提理由書
（均須按他造當事人之人數附繕本）。
                                    書記官  陳雅加
中　　華　　民　　國　　96　　年　　2 　　月　　6 　　日
附錄：本案論罪科刑法條全文
毒品危害防制條例第10條
施用第一級毒品者，處 6 月以上 5 年以下有期徒刑。
施用第二級毒品者，處 3 年以下有期徒刑。
